臺灣臺中地方法院民事判決
110年度勞訴字第75號
原      告  陳茗濠  
訴訟代理人  陳健律師
被      告  城詣開發股份有限公司

法定代理人  魯淑湘  
被      告  時詣廣告股份有限公司

法定代理人  朱昌碩  
共      同
訴訟代理人  羅閎逸律師
            魏宏哲律師
上列當事人間請求給付承攬淨利佣金等事件，本院於民國111年5
月31日言詞辯論終結，判決如下：
    主  文
原告之訴及假執行之聲請均駁回。
訴訟費用由原告負擔。
    事實及理由
壹、程序方面：
　　按訴狀送達後，原告不得將原訴變更或追加他訴，但擴張或
    縮減應受判決事項之聲明者，不在此限，民事訴訟法第255
    條第1項第3款定有明文。本件原告起訴原聲明：被告城詣開
    發股份有限公司（下稱城詣公司）應給付原告新臺幣（下同
    ）1,434,763元，被告時詣廣告股份有限公司（下稱時詣公
    司）應給付原告1,427,347元，及各自起訴狀繕本送達翌日
    起至清償日止，按週年利率百分之5計算之利息。嗣於民國1
    11年4月25日具狀變更聲明為：城詣公司應給付原告821,443
    元，時詣公司應給付原告1,663,951元，及各自起訴狀繕本
    送達翌日起至清償日止，按週年利率百分之5計算之利息，
    核屬擴張或減縮應受判決事項之聲明，揆諸前開說明，應予
    准許。
貳、實體方面：
一、原告主張：原告前受僱於被告，經被告先後派駐「高鐵1匯
    」、「興大康橋」案場擔任專案經理，依兩造簽訂之承攬契
    約書約定，城詣公司應按「高鐵1匯」之淨利及基數表給付
    承攬淨利佣金821,443元（計算式：2,677,872元×20/65.2＝8
    21,433元，元以下四捨五入）予原告，時詣公司應按「興大
    康橋」總銷售金額千分之二及基數表給付承攬業務佣金1,28
    3,479元（計算式：2,915,891元－已給付之1,632,412元＝1,2
    83,479元）予原告，且原告有入股「興大康橋」，時詣公司
    應按入股比例給付原告獲利金額380,472元。爰依兩造間契
    約關係提起本件訴訟等語，並聲明：如前述變更後聲明，並
    願供擔保請准宣告假執行。
二、被告則以：兩造間為承攬關係，因原告已於108年11月24日
    終止兩造間承攬契約，依兩造簽訂之承攬契約書第5條約定
    ：「承攬期間乙方（即原告）不得任意終止合約，若期間內
    乙方片面中止合約，甲方（即被告）有權將未撥發之業務報
    酬及佣金全數不予撥發」，原告不得再請求承攬淨利佣金及
    承攬業務佣金，且原告並無「高鐵1匯」之承攬淨利佣金可
    供預支繳納「興大康橋」股款，原告既未入股，自不得請求
    分配獲利等語，資為抗辯，並聲明：㈠原告之訴及假執行之
    聲請均駁回。㈡如受不利判決，願供擔保請准宣告免為假執
    行。
三、得心證之理由：
　㈠稱僱傭者，謂當事人約定，一方於一定或不定之期限內為他
    方服勞務，他方給付報酬之契約。而稱承攬者，則謂當事人
    約定，一方為他方完成一定之工作，他方俟工作完成，給付
    報酬之契約，民法第482條及第490條第1項分別定有明文。
    參酌勞動基準法規定之勞動契約，指當事人之一方，在從屬
    於他方之關係下，提供職業上之勞動力，而由他方給付報酬
    之契約。可知，僱傭契約乃當事人以勞務之給付為目的，受
    僱人於一定期間內，應依照僱用人之指示，從事一定種類之
    工作，且受僱人提供勞務，具有繼續性及從屬性之關係。而
    承攬契約之當事人則以勞務所完成之結果為目的，承攬人只
    須於約定之時間完成一個或數個特定之工作，與定作人間無
    從屬關係，可同時與數位定作人成立數個不同之承攬契約，
    二者性質並不相同（最高法院94年度台上字第573號判決意
    旨參照）。又提供勞務之工作人員與契約相對人公司締結兩
    項合約，從事不同之業務活動，本於契約自由原則，尚非法
    所不許，其性質為何（混合契約、契約之聯立或其他）？應
    綜合各項情形判斷之。
　㈡經查，原告自106年9月18日起擔任被告銷售案場之專案經理
    ，關於承攬業務佣金或承攬淨利佣金之計算方式，係以總銷
    售金額或淨利依一定比例計算（見訴字卷第21至25頁），被
    告並按此計付佣金，此為兩造所不爭執，應可信實。依此約
    定之內容以觀，可見原告就銷售房屋業務部分之工作，係依
    其銷售成果按約定之方式受領報酬，至於原告欲於何時、以
    何種方式、向何人銷售房屋，則均委諸原告自由意思決定，
    被告並未加以規定或指示，核其性質，應屬約定一方為他方
    完成一定之工作，他方俟工作完成給付報酬之承攬契約，而
    與受僱人僅須依約定期間工作，僱用人即應依約定之定額給
    付報酬，且僱用人對於受僱人服勞務之內容、方式可隨時下
    達指示之僱傭契約，二者迥然有別。是就銷售房屋部分之工
    作執行與報酬給付方式以觀，兩造間所為權利義務關係之約
    定，應為承攬而非僱傭，堪可認定。
　㈢原告雖主張其上班需打卡，使用簽呈對被告呈報事項，離職
    需填寫離職申請書等節，並提出打卡單、簽呈為證（見訴字
    卷第29至31、39至41頁）。惟查，兩造就約定給付底薪部分
    之工作係屬於僱傭契約，兩造間除承攬部分之業務外，本有
    僱傭契約存在，就僱傭部分被告原得依一般僱傭之情況對員
    工出缺勤予以管考，並非對於原告銷售房屋業務之執行為指
    揮監督，是以尚無從僅憑原告需打卡、使用簽呈、填寫離職
    申請書，即遽認銷售房屋部分亦屬僱傭之範疇。況觀諸原告
    之出勤紀錄，僅有上班時間，而無下班時間，此有原告108
    年8月、11月之打卡單可佐（見訴字卷第29至30、101頁），
    益見原告對於銷售房屋業務之履行係由其自由安排。是被告
    抗辯兩造間就原告銷售房屋之業務部分，係約定成立承攬契
    約等語，信屬非虛。
　㈣再參以原告任職被告期間，其收取被告支付承攬業務佣金之
    計算方式，係收取總銷售金額之一定比例，所占比例甚高（
    見訴字卷第39頁），顯示其經濟上雖與被告有相當程度之關
    係，然原告所得多寡，主要取決於招攬客戶交易量之結果，
    並非源自對被告提供固定性勞務，此由原告在職期間，佣金
    所得為底薪所得之數倍不等，亦有「高鐵1匯」撥放獎金明
    細、「興大康橋」已領獎金明細可參（見訴字卷第129至149
    、197至205頁），故原告就銷售房屋業務部分，顯係為自己
    工作，亦難認有經濟上從屬性之性質。
　㈤據上，兩造除就底薪部分成立僱傭契約外，就銷售房屋業務
    結果給付佣金之部分，應係成立承攬關係，被告依約給付之
    佣金，性質實為承攬報酬。再依兩造簽訂之承攬契約書第5
    條約定：「承攬期間乙方不得任意終止合約，若期間內乙方
    片面中止合約，甲方有權將未撥發之業務報酬及佣金全數不
    予撥發，乙方不得異議」（見訴字卷第21至25頁），就非屬
    工資性質之佣金以原告在職為發放條件，原告於簽立上開承
    攬契約時亦知悉此約定，而前述承攬淨利佣金及承攬業務佣
    金既非勞動基準法所定工資，原告於發放前即已離職，自不
    得於事後再請求被告補發承攬淨利佣金及承攬業務佣金。原
    告雖主張上開承攬契約為定型化契約，被告以在職為佣金發
    放條件之約定顯失公平而無效等語，然上開條款僅約定如原
    告提前終止契約時，被告有權不發放佣金，而非任何契約終
    止之情形，衡諸原告之佣金係以業績、績效成果計算，被告
    要求契約期間始得領取佣金，並無明顯不合常理之處，且原
    告既非無選擇之下而同意該約定，自難認該限制有何顯失公
    平應為無效之情形，原告此部分主張，尚不足採。
　㈥原告另主張有入股「興大康橋」，並提出時詣公司之簽呈為
    證（見訴字卷第41頁），依前開簽呈所示，原告係預支「高
    鐵1匯」之承攬淨利佣金入股，然原告不得請求「高鐵1匯」
    之承攬淨利佣金，業如前述，則原告並無「高鐵1匯」之承
    攬淨利佣金可供預支繳納「興大康橋」股款，原告既未入股
    「興大康橋」，又未曾出資，自不得請求分配獲利，原告此
    部分主張亦屬無據。
四、綜上所述，原告依兩造間契約關係，請求城詣公司應給付原
    告821,443元，時詣公司應給付原告1,663,951元，及各自起
    訴狀繕本送達翌日起至清償日止，按週年利率百分之5計算
    之利息，為無理由，應予駁回。又原告之訴既經駁回，其所
    為假執行之聲請即失所附麗，一併駁回之。
五、本件事證已臻明確，兩造其餘攻擊防禦方法及證據，核與判
    決之結果不生影響，爰不一一論列，併此敘明。
六、訴訟費用負擔之依據：民事訴訟法第78條。　　
中　　華　　民　　國　　111 　年　　7 　　月　　5 　　日
                  勞動法庭    法  官  董惠平
正本係照原本作成。
如對本判決上訴，須於判決送達後20日內向本院提出上訴狀。如
委任律師提起上訴者，應一併繳納上訴審裁判費。
中　　華　　民　　國　　111 　年　　7 　　月　　5 　　日
                              書記官  劉雅玲